【裁判字號】    98,聲更(一),7
【裁判日期】    980901
【裁判案由】    聲明異議
【裁判全文】
臺灣高等法院高雄分院刑事裁定       98年度聲更(一)字第7號
聲明異議人
即受刑人    甲○○
                    (現於臺灣花蓮監獄執行中)
上列受刑人因違反毒品危害防制條例等案件，對於臺灣高雄地方
法院檢察署檢察官執行之指揮（96年度執減更山字第10553 號、
10553號之1），聲明異議，本院裁定如下：
    主  文
異議駁回。
    理  由
一、聲明異議意旨略以：聲明異議人即受刑人（下稱受刑人）甲
    ○○現經臺灣高雄地方法院檢察署檢察官以96年度執減更山
    字第10553 號、10553 號之1 指揮書執行在案，惟依檢察官
    先執行96年度執減更山字第10553 號，再執行96年度執減更
    山字第10553 號之1 指揮書之順序，受刑人須至民國104 年
    4 月15日始得執行完畢，並自斯時始得起算褫奪公權期間。
    然若先執行96年度執減更山字第10553 號之1 ，並同時起算
    褫奪公權期間，之後再執行96年度執減更山字第10553 號指
    揮書，則不僅褫奪公權期間可提早屆滿，且執行期滿時間亦
    可提早至102 年11月29日，而對受刑人最為有利，為此聲明
    異議，請求變更檢察官之執行指揮等語。
二、按86年11月26日修正前 (即83年1 月28日修正)之 刑法第79
    條之1 第1 項規定：「二以上徒刑併執行者，第77條所定最
    低應執行之期間，合併計算之。」又「為褫奪公權之宣告者
    ，其期間自主刑執行完畢或赦免之日起算。」，刑法第37條
    第5項定有明文。
三、經查：
  (一)受刑人甲○○前於81年9 月至82年10月間，因違反麻醉藥品
    管理條例及肅清煙毒條例等案件，分別經判處如附表編號1
    、2 、3 、4 所示之刑確定，並於83年1 月18日入監執行，
    於85年2 月12日縮短刑期假釋出監。受刑人假釋出監後，又
    自85年3 月間起至85年4 月22日止，因再施用煙毒及安非他
    命，而觸犯肅清煙毒條例及麻醉藥品管理條例等罪，經原審
    法院以85年度訴字第1742號分別判處有期徒刑3 年3 月、2
    月，並定應執行刑為有期徒刑3 年4 月，於86年3 月17日確
    定。嗣經法務部以受刑人於假釋期間觸犯上開罪行，而於86
    年12月16日以法八六矯決字第047388號函撤銷其假釋。受刑
    人嗣復分別於87年8 月21日、88年5 月19日因違反毒品危害
    防制條例案件，經法院判處如附表編號5 、6 所示）確定，
    而於92年8 月29日入監執行其殘刑4 年3 月又29日及附表編
    號5 、6 所示之刑。其後經原審法院以96年度聲減字第1835
    號裁定依中華民國九十六年罪犯減刑條例就受刑人所犯如附
    表編號2 、3 、4 、5 等罪各減為附表各編號所示之刑後，
    並各與附表編號1 、6 之罪定其應執行刑結果，就附表編號
    1 、2 、3 等罪定應執行刑為有期徒刑4 年8 月；附表編號
    5 、6 之罪則定應執行刑為有期刑徒7 年9 月，褫奪公權4
    年（附表編號4 所示之罪因不符合刑法第50條數罪併罰之要
    件，故未與他罪定應執行刑），又經減刑後，核算受刑人所
    應執行之殘刑則變更為2 年5 月又14日。檢察官乃於97年1
    月4 日核發96年度執減更山字第10553 號指揮書先執行前開
    殘刑2 年5 月又14日，復於同日核發96年度執減更山字第10
    553 號之1 指揮書接續執行前述附表編號5 、6 所定之應執
    行刑有期徒刑7 年9 月（該指揮書漏載褫奪公權4 年部分）
    等情，有臺灣高雄地方法院檢察署96年度執減更字第10553
    號、88年度執更字第1666號等執行卷宗核閱無訛，並有臺灣
    高等法院被告前案紀錄表在卷足參。本件受刑人經撤銷假釋
    之原因事實（即自85年3 月間起至85 年4月22日止所犯之施
    用煙毒及安非他命等罪），既發生在86年11月26日刑法第79
    條之1 修正施行前，依同刑法施行法第7 條之1 第2 項之規
    定，受刑人因撤銷假釋應執行之殘餘刑期（即有期徒刑2 年
    5 月又14日部分）與他刑（即有期徒刑7 年9 月部分）之應
    執行期間，即應依86年11月26日修正前刑法第79條之1 規定
    合併計算之。本件檢察官之執行指揮書原即先自92年8 月29
    日執行前開殘刑，再接續執行前開有期徒刑7 年9 月部分，
    有臺灣高等法院被告前案紀錄表可按。因該殘刑自92年8 月
    29日起執行後，經予減刑，計至96年7 月16日執行期滿，並
    再接續執行前開有期徒刑7 年9 月，至104 年4 月15日止執
    行期滿，有上開執行指揮書2 紙附卷可稽。檢察官之執行指
    揮書，於法並無不合。本件如依受刑人所言，為有利於褫奪
    公權之計算，先執行前開有期徒刑7 年9 月，再接續執行前
    開殘刑，其執行期滿日期將因之更易，而與前者結果不同，
    致使受刑人所犯數罪及褫奪公權之執行，處於不安定狀態，
    且與法律之規定不合。受刑人主張檢察官此部分執行指揮有
    所未當，並無理由。
  (二)至受刑人雖主張其所犯前開各罪經減刑後，附表編號1 、2
    、3 、4 等罪之執行期滿應係在95年2 月13日，而非減刑條
    例施行之96年7 月16日云云。然受刑人前開所謂之附表編號
    1 、2 、3 、4 等罪之執行完畢應係在「95年2 月13日」，
    係減刑並定應執行後之執行完畢日，並非未減刑前之應執行
    完畢日期，此亦經本院調閱前開臺灣高雄地方法院檢察署96
    年度執減更字第10553 號等執行卷宗核閱無訛，並有臺灣高
    等法院被告前案紀錄表在卷可稽。而中華民國九十六年罪犯
    減刑條例既係於96年7 月16日始行生效，則檢察官於該條例
    生效前所為刑罰之執行，乃依法所為，並不生逾期執行之問
    題，是以受刑人主張應予以扣抵，實屬無據。
  (三)受刑人雖又執刑事訴訟法第459 條之規定，主張檢察官應先
    執行較重之他刑云云。惟刑事訴訟法第459 條所規定之主刑
    執行順序，依刑法第35條規定，應依同法第33條規定之次序
    定其主刑之輕重。而依刑法第33條規定主刑之次序為：一死
    刑；二無期徒刑；三有期徒刑；四拘役；五罰金。本件受刑
    人所犯各罪，既均經法院為有期徒刑之宣告，自不生所謂「
    主刑輕重」之比較問題，而與刑事訴訟法第459 條所規定者
    無涉，故受刑人執此主張，顯然誤解法律無疑。
四、綜上，受刑人主張：檢察官之執行指揮不當，且其於中華民
    國九十六年罪犯減刑條例生效前，已執行之刑期應予扣抵，
    又本件執行，應有刑事訴訟法第459 條規定之適用云云，均
    無可採。本件聲明異議，為無理由，應予駁回。
據上論斷，應依刑事訴訟法第486 條，裁定如主文。
中    華    民    國    98    年    9     月    1     日
                  刑事第九庭    審判長法  官  莊秋桃
                                      法  官  裕斗
                                      法  官  范惠瑩
以上正本證明與原本無異。
如不服本裁定應於送達後5 日內向本院提出抗告狀。
中    華    民    國    98    年    9     月    1     日
                                      書記官  戴育婷


司法院資訊處製作；財團法人民間司法改革基金會備份。
